【裁判字號】    95,簡,80
【裁判日期】    950724
【裁判案由】    就業服務法
【裁判全文】
臺中高等行政法院判決
                                     95年度簡字第00080號
原      告  甲○○○
被      告  彰化縣政府
代  表  人  乙○○
上列當事人間因就業服務法事件，原告不服行政院勞工委員會中
華民國95年3月29日勞訴字第0950004267號訴願決定，提起行政
訴訟。本院判決如下︰
    主  文
原告之訴駁回。
訴訟費用由原告負擔。
    事  實
一、事實概要：緣原告係浩一貳號漁船船主，其依法聘僱之印尼
    籍外國人RUKIMAN（下稱R君），原經核准於「浩一貳號漁船
    」內從事漁業-船員工作，惟彰化縣警察局和美分局（下稱
    和美分局）卻於民國（下同）94年11月13日16時25分在彰化
    縣線西鄉○○村○○路1236號前「塭仔港漁市場」內當場查
    獲R君從事魚種分類及殺魚裝袋等許可以外之工作，該分局
    遂以94年11月14日和警外字第0940004490號函移由被告依權
    責核處，嗣經被告查證屬實，乃依就業服務法第57條第3款
    及第68條第1項規定，於94年12月12日以府勞就字第0940238
    572號違反就業服務法罰鍰處分書裁處原告罰鍰新台幣（下
    同）3萬元。原告不服，提起訴願遭駁回，遂提起本件行政
    訴訟。
二、原告起訴主張：按彰化縣線西鄉塭仔港漁市場屬於自產自銷
    之漁市，且漁船停靠之地方與該漁市場相連，距離不到200
    公分，該漁港之作業漁船均需在該漁市場內處理所捕撈之漁
    獲，並無處分書所稱原告指派R君於違法工作地點工作等情
    。次按外籍船員依法在漁船從事漁業工作為其主要工作範疇
    ，然外籍船員若隨漁船入港並在岸邊幫忙搬運、整理漁貨、
    清洗漁具或協助搬運當日之漁貨到魚市場行為者，自可視為
    工作之延伸，以符社會通念，此經行政院勞工委員會（下稱
    勞委會）92年1月30日勞職外字第0920201416號函釋在案。
    原告指派R君為魚種分類及殺魚工作實屬整理魚貨之一，並
    無指派其從事許可以外之工作。又和美分局之調查筆錄中，
    警方詢問R君與原告之問題並不相同，陳述內容亦不相同，
    且警方並無讓R君與原告對質，況R君與原告在語言溝通本有
    困難，如何能指派R君為從事販賣魚貨之行為，爰求為撤銷
    訴願決定及原處分。被告則以：本件原告依法聘僱外勞R君
    ，經核准於「浩一貳號漁船」內從事海洋漁撈工作。詎原告
    卻未經申請許可，擅自指派R君於彰化縣線西鄉○○村○○
    路1236號前之「塭仔港漁市場」內，從事魚種分類與殺魚裝
    袋給顧客等許可以外之工作，案經和美分局於94年11月13日
    16 時25分在上開市場內當場查獲並拍照存證，此有原告、R
    君之調查筆錄及R君於違法工作地點非法工作之現場照片等
    附原處分卷可稽。按原告於94年11月13日筆錄所稱「．．．
    警方於94年11月13日16時25分，在彰化縣線西鄉○○村○○
    路1236號前【塭仔港魚市場內】，當場查獲發現你所雇用之
    外勞R君工作項目不符是否正確？（有，當時他有在現場幫
    忙。當時因為今（13）日我所捕獲的漁獲量很多又逢今日是
    星期日生意很忙所以就請他幫忙魚種分類及殺魚裝袋給顧客
    。我沒有發現警方在拍照。．．．）經警方當場查獲你雇用
    外勞在幫忙魚種分類及殺魚裝袋給顧客你是否在場？你是否
    知情？有無當面制止？（我有在現場。因為今日較忙客人較
    多所以我叫R君幫忙在攤位魚種分類及殺魚裝袋給顧客。）
    」及R君於94年11月13日偵訊筆錄供稱：「．．．今日警方
    查獲你在彰化縣線西鄉○○村○○路1236號【塭仔港魚市場
    內】從事幫忙殺魚販賣之工作，是何人雇用你的？從何時開
    始雇用？工作內容為何？（雇用我工作的老闆是原告。我是
    從抵台後1個月2005年9月20日以後開始，如果浩一貳號漁船
    沒出海捕魚，老闆娘就叫我到攤位上看攤及殺魚販賣工作。
    ）」，兩造之偵訊筆錄均有相同之表述。次按依就業服務法
    第42條規定，對於申請聘僱外國人工作，係採申請許可制，
    主管機關係將申請者之資格條件與外國人之工作類別、項目
    、人數、期間及工作地點均列為須經許可內容，並課雇主監
    督與管理外國人之義務與責任，故於同法第57條乃有對於雇
    主聘僱外國人而對雇主為一定行為禁止之規定，又R君工作
    地點既限於浩一貳號漁船，其工作自以在該漁船從事漁撈工
    作為主，則其於魚市場魚攤上從事魚種分類及殺魚裝袋給顧
    客等準備出售之行為，已與隨漁船從事漁撈之工作性質迥異
    ，核與勞委會92年1月30日勞職外字第0920201416號函釋所
    稱「視為工作之延伸」解釋不符為辯，求為判決駁回原告之
    訴。
三、按「雇主聘僱外國人在中華民國境內從事之工作，除本法另
    有規定者外，以下列各款為限：．．．八海洋漁撈工作。．
    ．．」、「雇主聘僱外國人不得有下列情事：．．．三指派
    所聘僱之外國人從事許可以外之工作。．．．」、「違反．
    ．．第57條第3款、第4款．．．規定者，處3萬元以上15 萬
    元以下罰鍰。」分別為就業服務法第46條第1項第8款、第57
    條第3款及第68條第1項所明定。又「．．．有關外籍船員之
    工作許可範圍為何乙節，查外籍船員係依本法第46條第1項
    第8款規定：『海洋漁撈工作』之工作類別而受聘僱工作，
    故其工作範圍係在漁船從事『漁業工作』為其主要工作範疇
    ，然外籍船員若隨漁船入港並在岸邊幫忙搬運、整理漁貨、
    清洗漁具或協助搬運當日之漁貨到魚市場行為者，自可視為
    工作之延伸，以符合社會通念。但在魚市場從事漁貨叫賣或
    出售等行為，則已違反本法第57條第3款及第4款規定。」復
    經勞委會92年1月30日勞職外字第0920201416號函復屏東縣
    東港區漁會解釋有案。
四、本件原告依法聘僱之印尼籍外勞R君，原經核准於「浩一貳
    號漁船」內從事漁業-船員工作，卻指派其於彰化縣線西鄉
    ○○村○○路1236號「塭仔港漁市場」內從事魚種分類及殺
    魚裝袋等許可以外之工作，經和美分局於94年11月13日16時
    25分當場查獲，被告乃依就業服務法第57條第3款及第68條
    第1項規定裁處原告罰鍰3萬元。原告不服，循序提起本件訴
    訟，為如前述之主張。經查原告係以就業服務法第46條第1
    項第8款「漁業-船員」名義申請聘僱外勞R君，該R君之工作
    處所為「浩一貳號漁船」，此有勞委會94年9月12日勞職外
    字第0940664169號函附卷可稽，故有關R君許可之工作範圍
    自應以在「浩一貳號漁船」從事漁業工作者為限。本件之調
    查筆錄所載，R君自承「（問：你於何時入境來台？由何處
    入境？何人申請你來台？以何種名義申請來台？居留期限？
    居留地址？）我於2005年8月20日由中正國際機場入境來台
    ，是原告以浩一貳號漁船名義申請來台工作。居留有效期為
    2007年8月20日止，在台地址為彰化縣鹿港鎮山崙里山寮巷
    56-1號。（問：浩一貳號漁船船主是何人？）答：是原告。
    （問：今日警方查獲你在彰化縣線西鄉○○村○○路1236號
    【塭仔港魚市場內】從事幫忙殺魚販賣之工作，是何人僱用
    你的？從何時開始僱用？工作內容為何？）僱用我工作的老
    闆是原告，我是從抵台後1個月2005年9月20日以後開始，如
    果浩一貳號漁船沒出海捕魚，老闆娘就叫我到攤位上看攤及
    殺魚販賣工作。（問：原告僱用你工作時間為何？你的薪資
    如何？）答：如果沒出海捕魚，從早上8點到下午18時在塭
    仔港漁市場內從事幫忙殺魚販賣之工作，老闆娘第1個月2千
    元，第2個月領5千元，總共領2次薪資。（問：你是否知道
    從事殺魚販賣的工作是與你所申請之工作項目不符？）答：
    這本來不是我的工作，是我的老闆娘原告叫我從事殺魚販賣
    的工作的。」等語；原告亦供稱「（問：經警方當場查獲你
    僱用外勞在幫忙魚種分類及殺魚裝袋給顧客，你是否在場？
    你是否知情？有無當面制止？（我有在現場。因為今日較忙
    客人較多，所以我叫外勞R君幫忙在攤位魚種分類及殺魚裝
    袋給顧客。」云云，有原告及R君之調查筆錄在原處分卷可
    稽，經核雙方陳述內容一致。且警方係於94年11月13日16
    時25分當場查獲外勞R君在「塭仔港漁市場」內從事魚種分
    類及殺魚裝袋之事實，並已完成現場照相蒐證，亦有照片影
    本4紙在原處分卷可稽，則原告指派R君從事許可以外工作之
    事實洵堪認定。
五、復查，就業服務法禁止所聘僱之外國人從事申請許可以外之
    工作，旨在保障國民工作權、維持社會秩序而避免妨礙本國
    人之就業機會、勞動條件、國民經濟發展及社會安定。故立
    法採申請許可制，就申請者之資格條件與外國人之工作類別
    、項目、人數、期間及工作地點均列為須經許可內容，並課
    雇主監督與管理外國人之義務與責任，此揆諸就業服務法第
    42條規定自明。原告聘僱R君經核准於「浩一貳號漁船」內
    從事漁業-船員工作，其工作範圍係在漁船從事漁業工作為
    主，然外籍船員若隨船入港並在岸邊幫忙搬運、整理魚貨、
    清洗魚具或協助搬運當日之魚貨至魚市場之行為，依社會通
    念，自可視為工作之延伸而包括在內，惟該工作之延伸應有
    一定之限制，否則將使外籍勞工之工作種類及地點得任意變
    動，致妨礙本國人之就業機會，而有違就業服務法之立法目
    的。本件原告指派R君於魚市場魚攤上行事魚種分類及殺魚
    裝袋給顧客等出售準備行為，已非單純整理魚貨之行為，與
    漁業工作性質迥異，亦已逾越延伸工作之範圍，是被告據以
    裁處罰鍰，自無不合，訴願決定維持原處分，亦無違誤。原
    告起訴意旨，難謂有據，應予駁回。
據上論結，本件原告之訴為無理由，依行政訴訟法第236條、第1
95條第1項後段、第98條第3項前段，判決如主文。
中    華    民    國    95    年    7     月    24    日
                第二庭      法  官  王  德  麟
如不服本判決，應於判決送達後20日內，以本訴訟事件所涉及之
法律見解具有原則性者，始得向本院提出上訴狀並表明上訴理由
，經最高行政法院許可，否則不得上訴；如於本判決宣示後送達
前提起上訴者，應於判決送達後20日內補提上訴理由書（均應依
對造人數提出繕本）。提起上訴應預繳送達用雙掛號郵票390元
（34元及5元郵票各10份）。
中    華    民    國    95    年     7    月   24     日
                            書記官  詹  靜  宜


司法院資訊處製作；財團法人民間司法改革基金會備份。
